臺灣臺中地方法院刑事判決　　　　　　　 96年度訴字第529號
公　訴　人　臺灣臺中地方法院檢察署檢察官
被　　　告　甲○○
　　　　　　　　　　現另案羈押於臺灣臺中看守所
指定辯護人　本院公設辯護人　乙○○
上列被告因違反毒品危害防制條例案件，檢察官提起公訴（九十
六年度毒偵字第九八號）後，聲請改依協商程序而為判決，本院
合議庭裁定由受命法官獨任進行認罪協商程序，判決如下：
    主    文
甲○○施用第一級毒品，累犯，處有期徒刑拾壹月，扣案之海洛
因壹包（驗後淨重零點零陸公克，空包裝重零點貳肆公克）沒收
銷燬之；注射針筒貳支，均沒收。又施用第二級毒品，累犯，處
有期徒刑柒月，扣案吸食器壹支沒收。應執行有期徒刑壹年肆月
，扣案之海洛因壹包（驗後淨重零點零陸公克，空包裝重零點貳
肆公克）沒收銷燬之；注射針筒貳支、吸食器壹支，均沒收。
    犯罪事實及理由
一、犯罪事實：甲○○前因施用毒品案件，經觀察、勒戒後，認
    無繼續施用毒品之傾向，於民國九十年四月十三日釋放，並
    由臺灣臺中地方法院檢察署檢察官以九十年度毒偵緝字第一
    ○七號為不起訴處分。復於上開觀察、勒戒執行完畢釋放後
    五年內，於九十四年三月間分別連續施用第一級毒品海洛因
    及第二級毒品甲基安非他命，經本院於九十四年六月九日以
    九十四年度訴字第第一四三五號分別判處有期徒刑八月、四
    月，定應執行有期徒刑十一月，並經確定，甫於九十五年八
    月十八日縮刑期滿執行完畢。詎仍不思悛悔，復基於反覆施
    用第一級毒品之犯意，自九十五年十二月六日之前幾日起，
    至九十六年一月二十九日止，在其位於臺中縣梧棲鎮○○○
    街五十一巷三十六號住處及梧棲鎮○○路公園等地，以將毒
    品海洛因加水稀釋後注射手臂之方式，施用第一級毒品海洛
    因多次。又基於反覆施用第二級毒品之犯意，於九十五年十
    二月六日之前二、三日起，至九十六年一月下旬某日止，在
    臺中縣梧棲鎮○○路公園及公園之路邊等地，以吸食器燒烤
    吸煙方式，施用第二級毒品甲基安非他命多次。嗣於九十五
    年十二月六日下午一時四十分，在上址住處，為警查獲，扣
    得第一級毒品海洛因一包（驗後淨重○‧○六公克，空包裝
    重○‧二四公克）、甲○○所有供施用海洛因用之注射針筒
    二支及供施用甲安非他命用之吸食器一支，並經警採集其尿
    液送驗，結果呈嗎啡及甲基安非他命陽性反應。另於本院審
    理中自白其於九十六年一月二十九日因另案涉犯強盜案件為
    警查獲時，經警採集其尿液送驗，結果呈嗎啡及甲基安非他
    命陽性反應，並經本院依職權調取該尿液檢測報告查證屬實
    。
二、證據：
  (一)被告於警詢、檢察官訊問及本院訊問、審理中之自白。
  (二)扣案之海洛因一包（驗後淨重○‧○六公克，空包裝重○‧
    二四公克）、注射針筒二支、吸食器一支。
  (三)卷附臺中縣警察局清水分局尿液真實姓名對照表一件、中山
    醫學大學附設醫院檢驗科藥物檢測中心濫用藥物檢驗報告書
    二件、法務部調查局鑑定書一件。
三、本件經檢察官與被告於審判外達成協商之合意且被告已認罪
    ，其合意內容為：被告願受科刑範圍為施用第一級毒品部分
    ，處有期徒刑十一月，施用第二級毒品部分，處有期徒刑七
    月，應執行有期徒刑一年四月之宣告。經查，上開協商合意
    並無刑事訴訟法第四百五十五條之四第一項所列情形之一，
    檢察官聲請改依協商程序而為判決，本院爰不經言詞辯論，
    於協商合意範圍內為協商判決，合予敘明。
四、毒品危害防制條例於九十二年七月九日修正公布，自九十三
    年一月九日施行。其中第二十條、第二十三條將施用毒品之
    刑事處遇程序，區分為「初犯」及「五年內再犯」、「五年
    後再犯」。依其立法理由之說明：「初犯」，經觀察、勒戒
    或強制戒治後，應為不起訴處分或不付審理之裁定；「五年
    內再犯」者，因其再犯率甚高，原實施之觀察、勒戒及強制
    戒治既已無法收其實效，爰依法追訴或裁定交付審理。至觀
    察、勒戒或強制戒治執行完畢釋放後，「五年後再犯」者，
    前所實施之觀察、勒戒或強制戒治已足以遮斷其施用毒品之
    毒癮，為期自新及協助其斷除毒癮，仍適用「初犯」規定，
    始應先經觀察、勒戒、強制戒治之程序。從而依該次修正後
    之規定，僅限於「初犯」及「五年後再犯」二種情形，應先
    經觀察、勒戒或強制戒治之程序，此乃該條例第十條之例外
    規定。倘被告於五年內已再犯施用毒品，經依法追訴處罰，
    縱其第三次（或第三次以上）再度施用毒品之時間，在初犯
    經觀察、勒戒或強制戒治執行完畢釋放五年以後，因與單純
    之「五年後再犯」之情形有別，不合於「五年後再犯」之例
    外規定；且因已於「五年內再犯」，顯見其再犯率甚高，原
    實施觀察、勒戒或強制戒治，已無法收其實效，即應回歸原
    則性規定，由檢察官逕行起訴，依該條例第十條處罰，最高
    法院九十五年度台非字第一三四號裁判可資參照。查被告前
    因施用毒品案件（初犯），經觀察、勒戒後，認無繼續施用
    毒品之傾向，於九十年四月十三日釋放，並由臺灣臺中地方
    法院檢察署檢察官以九十年度毒偵緝字第一○七號為不起訴
    處分；復於上開觀察、勒戒執行完畢釋放後五年內，於九十
    四年三月間分別連續施用第一級毒品海洛因及第二級毒品甲
    基安非他命（再犯），經本院於九十四年六月九日以九十四
    年度訴字第第一四三五號分別判處有期徒刑八月、四月，定
    應執行有期徒刑十一月，並經確定，甫於九十五年八月十八
    日縮刑期滿執行完畢，此有臺灣臺中地方法院檢察署刑案資
    料查註紀錄表及臺灣高等法院被告前案紀錄表附卷可稽。本
    件被告三犯施用第一、二級毒品，雖係發生於初犯觀察、勒
    戒執行完畢釋放後五年後，惟因上開再犯施用第一、二級毒
    品係在初犯觀察、勒戒執行完畢釋放後五年內犯之，依照上
    開說明，本件三犯施用毒品，應依法論科。又毒品具有高度
    之成癮性及濫用性，施用毒品犯罪，通常極易成癮，一旦身
    染毒癮，即有於短時間內密集施用之傾向，該等施用行為顯
    然具有反覆性及延續性之特徵，是就業已成癮之施用毒品者
    而言，如將個別施用行為在刑法上逐一評價並分別論處罪刑
    ，恐係無視於該種犯罪類型反覆實施之特性，而有使行為人
    承受過度且顯不相當刑罰之疑慮，並與刑罰過度評價禁止原
    持相悖，更有違憲法所揭櫫之比例原則。從而，對於時間緊
    接之多次施用毒品行為，足認其有反覆施用之情事，應逕以
    集合犯之包括一罪關係論處。是以，被告分別自九十五年十
    二月六日之前幾日起至九十六年一月二十九日止，自九十五
    年十二月六日之前二、三日起至九十六年一月下旬某日止，
    分別多次施用第一級毒品海洛因、第二級毒品安非他命之行
    為，足認其各有反覆施用之情事，應各論以集合犯之包括一
    罪。另上揭多次施用毒品之犯罪事實，公訴意旨原僅起訴被
    告分別自九十五年十二月六日之前幾日起至九十五年十二月
    六日止多次施用第一級毒品海洛因，及於九十五年十二月六
    日採尿回溯九十六小時內施用甲基安非他命至少一次，餘則
    為被告於本院審理中自白，此部分雖未據公訴人起訴，然本
    院認有集合犯之裁判上一罪之關係，基於審判不可分原則，
    自得一併予以審究。
五、應適用之法條：刑事訴訟法第四百五十五條之四第二項、第
    四百五十五條之八，毒品危害防制條例第十條第一項、第二
    項、第十八條第一項前段，刑法十一條、第四十七條第一項
    、第五十一條第五款、第三十八條第一項第二款。
六、本判決除有刑事訴訟法第四百五十五條之四第一項第一款、
    第二款、第四款、第六款、第七款所定情形之一，或違反同
    條第二項規定者外，不得上訴。
七、如不服本件判決，得自收受判決送達之日起十日內，向本院
    提出上訴書狀，上訴於第二審法院。
中　　華　　民　　國　　96　　年　　5 　　月　　28　　日
  　                  刑事第八庭法　官　賴恭利
以上正本證明與原本無異。
                                書記官　陳貴卿
中　　華　　民　　國　　96　　年　　5 　　月　　28　　日
附錄本案論罪科刑法條
毒品危害防制條例第十條
施用第一級毒品者，處六月以上五年以下有期徒刑。
施用第二級毒品者，處三年以下有期徒刑。
